【裁判字號】    97,訴,316
【裁判日期】    971231
【裁判案由】    強盜等
【裁判全文】
臺灣花蓮地方法院刑事判決               97年度訴字第316號
公  訴  人  臺灣花蓮地方法院檢察署檢察官
被      告  甲○○
                    (現於臺灣花蓮監獄花蓮分監另案執行中)
指定辯護人  廖學忠律師
上列被告因強盜等案件，經檢察官提起公訴（97年度偵字第3123
號、97年度偵緝字第150號），本院判決如下：
    主  文
甲○○犯竊盜罪，累犯，處拘役貳拾日，如易科罰金，以新臺幣
壹仟元折算壹日。又犯強盜罪，累犯，處有期徒刑伍年貳月。
    事  實
一、甲○○前於民國88年間因傷害致死案件，經臺灣高等法院判
    處有期徒刑7 年6 月確定，甫於96年3 月3 日保護管束期滿
    執行完畢；詎仍不知悔改，意圖為自己不法之所有，於96年
    12月24日晚上9 時30分許，在花蓮縣富里鄉豐南村新富40號
    丙○○經營之「好勝地超商」，趁丙○○不注意之際，徒手
    竊取丙○○所有價值新台幣（下同）70元之肉餅2 塊得手；
    又於97年6 月20日晚上8 時30分許，至花蓮縣富里鄉豐南村
    新富14號乙○○○住處客廳，恰好見年近80歲之乙○○○正
    自上衣口袋拿取現金轉放至長褲口袋內且僅其一人在家，即
    意圖為自己不法之所有，先向乙○○○索取金錢遭拒後，隨
    即動手毆打乙○○○之頭部，繼而將之推倒在沙發上，而使
    年邁之乙○○○動彈不得，致不能抗拒，並強行脫掉乙○○○之長褲，而強盜乙○○○放置於長褲口袋內之現金17,510
    元、紅色皮包1 個（內有身分證、健保卡、折扣卡及敬老證
    各1 張、存摺2 本、印章2 枚）得手；嗣經乙○○○報警，
    始為警循線查獲上情。
二、案經乙○○○訴由花蓮縣警察局玉里分局報告臺灣花蓮地方
    法院檢察署檢察官偵查起訴。
    理  由
一、按被告以外之人於審判外之言詞或書面陳述，除法律有規定
    者外，不得作為證據，刑事訴訟法第159條第1項定有明文。
    又被告以外之人於審判外之陳述，雖不符刑事訴訟法第 159
    條之1至第159條之4 規定，而經當事人於審判程序同意作為
    證據，法院審酌該言詞陳述或書面陳述作成時之情況，認為
    適當者，亦得為證據；當事人、代理人或辯護人於法院調查
    證據時，知有第159條第1項不得為證據之情形，而未於言詞
    辯論終結前聲明異議者，視為有前項之同意，刑事訴訟法第
    159條之5亦有明文。查證人即被害人丙○○、證人許國義、
    邱瑞華警詢中之證述、玉里榮民醫院診斷證明書，檢察官、
    被告及辯護人均未爭執證據能力，且於言詞辯論終結前未曾
    聲明異議，本院審酌該證據作成時之情況，並無不當之情形
    ，認以之作為證據應屬適當，依刑事訴訟法第159 條之2 第
    2 項規定，自得作為證據。
二、上揭事實，業據被告甲○○於本院審理時坦承不諱，核與被
    害人丙○○、告訴人乙○○○、證人許國義、邱瑞華警詢中
    及偵查中之證述相符，並有現場照片19張、贓物認領保管單
    2 份、玉里榮民醫院診斷證明書1 份在卷可稽，足認被告自
    白與事實相符，堪信真實。本件事證明確，被告之犯行堪予
    認定，應依法論科。
三、核被告所為，係犯刑法第320 條第1 項之竊盜罪及第328 條
    第1 項之強盜罪。被告所犯上開二罪間，犯意各別，行為互
    殊，應分論併罰。被告前曾有上揭犯罪前科及刑之執行情形
    ，有臺灣高等法院被告前案紀錄表1 份在卷可憑，被告受有
    期徒刑執行完畢後，5 年以內再故意犯本件有期徒刑以上之
    二罪，均為累犯，均應依刑法第47條第1 項之規定加重其刑
    。按行為時因精神障礙或其他心智缺陷，致其辨識行為違法
    或依其辨識而行為之能力，顯著減低者，得減輕其刑；惟前
    開原因若係因故意或過失自行招致者，不適用之，刑法第19
    條第2 項、第3 項著有明文。查本件被告酒醉乃自行招致，
    是以辯護人雖以被告為強盜行為時因酒醉而致其辨識行為違
    法或依其辨識而行為之能力，顯著減低，請求予以減輕其刑
    等語，即與法有所未合，顯不足採，附此敘明。
四、爰審酌被告有犯罪前科、素行不佳、酒後犯罪之動機、目的
    、手段具有相當之惡性，所竊肉餅價值不高、所搶之對象為
    年老無力反抗之人並致被害人受傷，惟贓物均經被害人領回
    ，犯後坦承犯行而有悔意等一切情狀，分別量處如主文所示
    之刑，並就竊盜部分諭知易科罰金折算標準，以示憼儆。
據上論斷，應依刑事訴訟法第299 條第1 項前段，刑法第320 條
第1 項、第328 條第1 項、第47條第1 項、第41條第1 項前段，
刑法施行法第1 條之1 ，判決如主文。
本案經檢察官羅美秀到庭執行職務
中    華    民    國    97    年    12    月    31    日
                  刑事第四庭    審判長法  官  張宏節
                                      法  官  蔡寶樺
                                      法  官  沈培錚
以上正本證明與原本無異。
如不服本判決應於收受送達後10日內向本院提出上訴書狀，並應
敘述具體理由。其未敘述上訴理由者，應於上訴期間屆滿後20日
內向本院補提理由書（均須按他造當事人之人數附繕本）「切勿
逕送上級法院」。告訴人或被害人如對於本判決不服者，應具備
理由請求檢察官上訴，其上訴期間之計算係以檢察官收受判決正
本之日期為準。
中    華    民    國    97    年    12    月    31    日
                                      書記官
附錄本判決論罪之法律條文：
中華民國刑法第320條
意圖為自己或第三人不法之所有，而竊取他人之動產者，為竊盜
罪，處5年以下有期徒刑、拘役或5百元以下罰金。
意圖為自己或第三人不法之利益，而竊佔他人之不動產者，依前
項之規定處斷。
前二項之未遂犯罰之。
中華民國刑法第328條
意圖為自己或第三人不法之所有，以強暴、脅迫、藥劑、催眠術
或他法，至使不能抗拒，而取他人之物或使其交付者，為強盜罪
，處5年以上有期徒刑。
以前項方法得財產上不法之利益或使第三人得之者，亦同。
犯強盜罪因而致人於死者，處死刑、無期徒刑或10年以上有期徒
刑；致重傷者，處無期徒刑或 7 年以上有期徒刑。
第 1 項及第 2 項之未遂犯罰之。
預備犯強盜罪者，處1年以下有期徒刑、拘役或3千元以下罰金。


司法院資訊處製作；財團法人民間司法改革基金會備份。
